【裁判字號】    95,訴,1760
【裁判日期】    950808
【裁判案由】    毒品危害防制條例
【裁判全文】
臺灣板橋地方法院刑事判決              95年度訴字第1760號
公  訴  人  臺灣板橋地方法院檢察署檢察官
被      告  甲○○
上列被告因違反毒品危害防制條例案件，經檢察官提起公訴（95
年度毒偵字第3198、3199號），嗣因被告於本院準備程序中就被
訴事實為有罪之陳述，本院告知被告簡式審判程序之旨，並聽取
當事人之意見後，由本院合議庭裁定改由受命法官獨任依簡式審
判程序進行，判決如下：
    主  文
甲○○連續施用第一級毒品，處有期徒刑柒月。又施用第二級毒
品，處有期徒刑肆月。應執行有期徒刑拾月。
    事  實
一、甲○○前於民國85年間，因犯賭博案件，經本院於85年8 月
    20日以85年度易字第5236號判決，判處罰金2,000 元，如易
    服勞役，以300 元折算1 日確定，於86年4 月17日繳交罰金
    執行完畢（不構成累犯）。嗣於92年間，因犯毒品案件，經
    本院於92年9 月26日，以92年度毒聲字第2985號裁定觀察勒
    戒後，認有繼續施用毒品之傾向，再經本院於93年1 月9 日
    ，以93年度毒聲字第27號裁定令入戒治處所施以強制戒治，
    於93年9 月21日出所，同年11月30日期滿，由臺灣板橋地方
    法院檢察署檢察官於93年12月30日，以93年度戒毒偵字第
    428 號為不起訴處分。詎其仍未能戒除毒癮，於上開強制戒
    治執行完畢釋放後5 年內：(一)基於施用第一級毒品之概括犯
    意，先後於95年1 月11日20時許及同年2 月1 日22時許，在
    台北縣土城市○○路○ 段293 巷6 號7 樓樓頂住處，以將第
    一級毒品海洛因摻水注入針筒後注射之方式，施用海洛因各
    1 次。(二)基於施用第二級毒品之犯意，於同年2 月3 日22時
    12分許採尿時回溯96小時內之某時許，在上開住處，以將第
    二級毒品安非他命置入吸食器內，用火燒烤成煙霧後吸食之
    方式，施用安非他命1 次。嗣分別於同年1 月15日15時30分
    許，為警在上址住處查獲；及於同年2 月3 日22時12分許，
    經警通知定期採尿送驗，結果呈嗎啡及安非他命類陽性反應
    ，而查悉上情。
二、案經臺北縣政府警察局土城分局及台北市政府警察局大安分
    局報告臺灣板橋地方法院檢察署檢察官偵查起訴。
    理  由
壹、程序方面：
    查本件被告甲○○所犯並非死刑、無期徒刑、最輕本刑為三
    年以上有徒刑之罪或高等法院管轄第一審案件，而其於準備
    程序進行中，被告先就被訴事實為有罪之陳述，經法官告知
    簡式審判程序之旨，並聽取公訴人及被告之意見後，本院認
    適宜改依簡式審判程序進行，爰依刑事訴訟法第273 條之1
    第1 項、第284 條之1 規定，由本院合議庭以裁定由受命法
    官獨任進行簡式審判程序，合先敘明。
貳、實體方面：
一、上揭犯罪事實，業據被告甲○○於本院審理時坦承不諱，又
    被告於95年1 月15日15時30分許，為警查獲後所採集之尿液
    送驗結果，呈嗎啡陽性反應；嗣於同年2 月3 日22時12分許
    ，經警通知定期採尿送驗結果，係呈甲基安非他命陽性反應
    及嗎啡陽性反應，此有台北市政府警察局偵辦毒品案件尿液
    檢體委驗單（尿液檢體編號：005492）、列管毒品人口尿液
    檢體採集送驗紀錄表各1 紙（檢體編號：DＺ00000000000）
    、台灣檢驗科技股份有限公司分別於95年2 月13日、同年2
    月22日出具之濫用藥物檢驗報告（報告編號為：CH/2006/11
    444 、CH/2006/20332）2紙在卷可稽。被告之自白有上開補
    強證據可佐，足堪採信為真實。又查，被告前於92年間，因
    犯毒品案件，經本院於92年9 月26日，以92年度毒聲字第
    2985號裁定觀察勒戒後，認有繼續施用毒品之傾向，再經本
    院於93年1 月9 日，以93年度毒聲字第27號裁定令入戒治處
    所施以強制戒治，於93年9 月21日出所，同年11月30日期滿
    ，由臺灣板橋地方法院檢察署檢察官於93年12月30日，以93
    年度戒毒偵字第428 號為不起訴處分確定，此有臺灣高等法
    院被告前案紀錄表在卷可稽。綜上所述，足認被告前經觀察
    、勒戒執行完畢釋放後，5 年內再犯本件施用第1 、2 級毒
    品犯行。本案事證明確，被告犯行堪以認定，應依法論科。
二、按被告行為後，刑法於94年2 月2 日修正公布，並自95年7
    月1 日起施行。按行為後法律有變更者，適用行為時之法律
    ，但行為後之法律有利於行為人者，適用最有利於行為人之
    法律，現行刑法第2 條第1 項訂有明文。此條規定乃為與刑
    法第一條罪行法定主義契合，以貫徹法律禁止溯及既往之原
    則，係規範行為後法律變更所生新舊法律比較適用之準據法
    ，是刑法第2 條雖經修正，但既屬適用法律之準據法，則本
    身尚無比較新舊法之問題，應一律適用裁判時之現行刑法第
    二條規定以決定適用之刑罰法律，合先敘明。又刑法修正之
    比較新舊法，應就罪刑有關之共犯、未遂犯、想像競合犯、
    牽連犯、連續犯、結合犯，以及累犯加重、自首減輕暨其他
    法定加減原因（如身分加減）與加減例等一切情形，綜其全
    部罪刑之結果而為比較，且就比較之結果，須為整體之適用
    ，不能割裂分別適用各該有利於行為人之法律，最高法院95
    年5 月23日95年度第8 次刑事庭會議決議、最高法院24年上
    字第4634號判例、27年上字第261 號判例可資參照。而此次
    修法與本案罪刑相關者，有刑法第56條、第51條第5 款等規
    定：(一)刑法第56條連續犯之規定，業於94年1 月7 日修正公
    布刪除，並於95年7 月1 日施行，則被告之犯行，因行為後
    新法業已刪除連續犯之規定，此刪除雖非犯罪構成要件之變
    更，但顯已影響行為人刑罰之法律效果，自屬法律有變更，
    依新法第2 條第1 項規定，比較新、舊法結果，以被告之行
    為時法律論以連續犯較為有利〔最高法院九十五年第八次刑
    事庭會議決議參照〕。(二)修正前刑法第51條規定：「數罪併
    罰，分別宣告其罪之刑，依左列各款定其應執行者：」，其
    中第5 款規定：「宣告多數有期徒刑者，於各刑中之最長期
    以上，各刑合併之刑期以下，定其刑期。但不得逾20年。」
    ，修正後刑法第51條第5 款規定：「宣告多數有期徒刑者，
    於各刑中之最長期以上，各刑合併之刑期以下，定其刑期
    。但不得逾30年。」。比較新、舊法結果，修正前之規定較
    為有利。綜合而言，應以修正前之刑法規定，對被告有利，
    合先敘明。
三、查海洛因、安非他命分屬毒品危害防制條例第2 條第2 項第
    1 款所規定之第一級毒品及同條項第2 款所規定之第二級毒
    品，是核被告甲○○所為，係犯毒品危害防制條例第10條第
    1 項施用第一級毒品罪及同條第2 項施用第二級毒品罪。被
    告施用毒品前、後持有毒品之低度行為，應為施用毒品之高
    度行為所吸收，均不另論罪。又被告先後2 次施用海洛因之
    行為，時間緊接，犯罪構成要件相同，顯係出於概括之犯意
    為之，均為連續犯，應依修正前刑法第56條之規定以一罪論
    ，並加重其刑。被告所犯上開二罪名，犯意各別，行為互殊
    ，應予分論併罰。審酌被告前曾犯施用毒品，業經觀察勒戒
    、強制戒治執行完畢，竟再為本件施用毒品犯行，顯見其不
    思悔改，自制力亦顯不佳；犯罪之動機、目的、手段、所生
    危害、施用之時間、次數，另考量被告於犯後已坦承犯行，
    而其施用毒品行為於本質上係屬自我戕害行為，反社會性之
    程度應屬較低等一切情狀，各量處如主文所示之刑，併依修
    正前刑法第51條第5 款規定定其應執行之刑，以資懲儆。
據上論斷，應依刑事訴訟法第273 條之1 第1 項、第299 條第1
項前段，毒品危害防制條例第10條第1 項、第2 項，刑法第11條
、第2 條第1 項、修正前之刑法第56條、第51條第5 款，判決如
主文。
本案經檢察官曾文鐘到庭執行職務。
中    華    民    國    95    年    8     月    8     日
                  刑事第十庭  法  官  侯志融
以上判決正本證明與原本無異。
如不服本判決，應於送達後十日內，向本院提出上訴狀。
                              書記官  張玉如
中    華    民    國    95    年    8     月    8     日
附錄本案論罪科刑法條全文：
毒品危害防制條例第十條
施用第一級毒品者，處六月以上五年以下有期徒刑。
施用第二級毒品者，處三年以下有期徒刑。


司法院資訊處製作；財團法人民間司法改革基金會備份。
